臺灣桃園地方法院民事裁定　　　　　100年度司養聲字第102號
聲　請　人
即　收養人　郭法智
聲　請　人
即被收養人　黃家俐
聲　請　人
即被收養人　黃家俊
關　係　人　朱美惠
關　係　人　黃國明
上列當事人，聲請認可收養事件，本院裁定如下：
    主  文
認可郭法智於民國一百年三月十五日收養黃家俊（男，民國78年
8 月15日生）、黃家俐（女，民國79年9 月13日生）為養子女。
聲請程序費用由聲請人負擔。
    理  由
一、按子女被收養時，應得其父母之同意；收養應以書面為之，
    並向法院聲請認可。收養有無效、得撤銷之原因或違反其他
    法律規定者，法院應不予認可；被收養者為成年人而有下列
    各款情形之一者，法院應不予收養之認可：(1)意圖以收養
    免除法定義務。(2) 依其情形，足認收養於其本生父母不利
    。(3) 有其他重大事由，足認違反收養目的，民法第1076條
    之1 前段、第1079條、第1079條之2 定有明文。次按子女被
    收養時，應得其父母之同意。但父母之一方或雙方對子女未
    盡保護教養義務或有其他顯然不利子女之情事而拒絕同意者
    ，不在此限，同法第1076條之1 第1 項第1 款亦有明文。
二、聲請意旨略以：聲請人即收養人郭法智（男，民國54年9 月
    4 日生）於民國89年7 月14日與聲請人即被收養人黃家俊（
    男，民國78年8 月15日生）及黃家俐（女，民國79年9 月13
    日生）之生母即關係人朱美惠結婚，兩造於100 年3 月15日
    經被收養人生母朱美惠之同意，簽訂收養子女契約書，約定
    由郭法智收養黃家俊、黃家俐為養子女，為此請求認可等語
    。並提出收養契約、戶籍謄本等為證。
三、經核本件聲請人間已合法成立收養關係，有上開證據可稽，
    並據收養人、被收養人2 人及被收養人生母到庭陳述明確，
    有本院100 年5 月19日訊問筆錄在卷可稽，而被收養人生父
    即關係人黃國明經本院依戶籍址通知未到庭表示意見，另經
    本院函請桃園縣政府大園分局員警至關係人黃國明之戶籍址
    為訪查，經黃國明之父親黃漢表示：他都不返家，可能因為
    債務關係不返家等語，有該局100 年6 月2 日園警分戶字第
    1004016970號函暨所檢附之查訪表各1 件在卷可稽，加以關
    係人朱美惠於本院訊問時表示：小朋友有跟我說希望能改繼
    父的姓，我有為此事去找關係人黃國明，也有帶小孩去找他
    ，但關係人黃國明的家人都說他已經失蹤多年，無法聯絡他
    ，我們是去關係人黃國明的戶籍地找他的，我與關係人黃國
    明是82年離婚的，當初離婚時沒有約定扶養費，因為當時他
    有債務，所以我也沒有跟他講這個事，他離婚迄今從來都沒
    有來探視小孩，也沒有電話聯繫或書信往來，因為他債務很
    多，可能也不想出面等語，核與被收養人黃家俊、黃家俐所
    均稱：他（即生父）從來沒有來探視過我，也沒有電話或書
    信聯絡等語（均見本院100 年5 月19日訊問筆錄）均互核相
    符，顯見關係人黃國明現所在不明，而未盡其為人父親之責
    任，且無積極意願維繫與子女之關係，並有對子女未盡保護
    教養義務之情事甚明，而本件收養無須經關係人黃國明之同
    意。綜上，本院審酌目前收養人與被收養人間家庭關係穩定
    ，收養人與被收養人之生母已經結婚多年，彼此長期相處融
    洽，故聲請人之前述主張均足信屬實，而堪認本件收養並無
    免除法定扶養義務或對被收養人之本生父母有不利之情事，
    是本件收養人與被收養人間之收養關係，核與民法第1073條
    、第1076條之1 、第1079條第1 項規定相符，且無民法第10
    73條之1 、第1075條、第1079條之2 所列各款應不予認可收
    養之情形，依法應予認可。
四、爰裁定如主文。
五、如對本裁定抗告須於裁定送達後10日內向本院提出抗告狀，
    並繳納抗告裁判費新臺幣1,000 元。
中    華    民    國   100    年    6     月    29    日
                    家事庭    司法事務官  王雯綺
以上正本係照原本作成。